【裁判字號】    94,交上易,321
【裁判日期】    950223
【裁判案由】    過失傷害
【裁判全文】
臺灣高等法院交通法庭判決
上  訴  人  臺灣桃園地方法院檢察署檢察官
被      告  甲○○
上列上訴人因被告過失傷害案件，不服臺灣桃園地方法院94年度
交易字第305號，中華民國94年10月12 日第一審判決（起訴案號
：臺灣桃園地方法院檢察署94年度調偵字第311 號），提起上訴
，本院判決如下：
    主  文
上訴駁回。
    理  由
一、簡易判決處刑意旨略以：被告甲○○於民國92年12月17日晚
    間某時許，駕駛車號DE-9540 號自用小客車，自桃園縣中壢
    市○○路行經環北路與民族路口並沿環南路方向行駛，於同
    日晚上7時45分許，行經環南路50 號前時，理應注意車輛在
    同一車道行駛時，後車與前車應隨時保持可以煞停之距離，
    又駕駛人應注意汽車行進中之車前狀況及兩車併行之間隔，
    並隨時採取必要之安全措施，而依當時之路況、天候、視線
    均良好，並無不能注意之情事，適同一時、地，由告訴人乙
    ○○騎乘車號CJR-705 號重型機車沿環南路外側車道往同方
    向直行，被告竟未保持行車安全距離，自左後方撞擊告訴人
    所騎乘之前開機車，致告訴人人、車倒地，並受有右側股骨
    幹骨折之傷害，因認被告甲○○涉犯刑法過失傷害罪嫌云云
    。
二、按犯罪事實應依證據認定之，無證據不得認定其犯罪事實。
    又不能證明被告犯罪者，應諭知無罪之判決，刑事訴訟法第
    154條第2項、第301條第1項分別定有明文。再按，事實之認
    定，應憑證據，如未能發現相當證據，或證據不足以證明，
    自不能以推測或擬制之方法，為裁判基礎；且認定不利於被
    告之事實須依積極證據，苟積極證據不足為不利於被告事實
    之認定時，即應為有利於被告之認定；另認定犯罪事實所憑
    之證據，雖不以直接證據為限，間接證據亦包括在內，然而
    無論直接證據或間接證據，其為訴訟上之證明，須於通常一
    般之人均不致有所懷疑，而得確信其為真實之程度者，始得
    據為有罪之認定，倘其證明尚未達到此一程度，而有合理之
    懷疑存在而無從使事實審法院得有罪之確信時，即應由法院
    為諭知被告無罪之判決（最高法院40年台上字第86號、30年
    台上字第816號、76年台上字第4986號判例參照）。
三、公訴意旨認被告甲○○涉有前開過失傷害罪嫌，無非係以：
    告訴人之指訴，及依嗣後模擬現場照片所示，機車倒地位置
    在汽車道外側與內側車道分向線上，依常理及物理拋物線原
    理推論，告訴人實難自人孔蓋位置閃避滑倒在中間分向線上
    ，認被告所辯告訴人為閃避人孔蓋而滑倒乙節與現場照片位
    置關係不符，又被告之車輛前方鈑金處因本次車禍破裂等為
    為其主要之論據。
四、本件訊之被告甲○○堅決否認有公訴人所指之犯行，辯稱：
    當天非伊撞到告訴人，是告訴人的車子似乎先撞到人孔蓋摔
    倒之後，伊因為車子煞車不及，所以才不慎壓到告訴人的車
    子把手，伊有下車問告訴人，告訴人說沒有被伊車子撞到，
    告訴人車子係滑行到伊車子右前方保險桿下，而人則是跌落
    在伊車子右輪前方二公尺等語。經查：
  (一)告訴人乙○○雖於原審訊問時指稱：並不是自己先跌倒，而
    是伊騎車時不知為何，下一秒鐘就倒在被告車子前面了，自
    己是莫名奇妙倒在地上的等語（詳原審94年壢交簡字第1218
    號94年8月4日訊問筆錄），惟其於偵訊時明確陳稱：「我騎
    車時不知不覺就跌倒，被告僅碰到我機車手把」（詳94年調
    偵字第138號卷第8頁），「我不知為何會跌倒的，當時我是
    騎車跌倒的，跌倒時是倒在甲○○車子的右前輪處，當時我
    要直行」（詳93年偵字第4802號卷第40頁）等語，核與被告
    所供稱告訴人係自己跌倒及倒地位置在其自小客車之右前輪
    處等節不謀而合；且被告多次供承事發當時伊有問告訴人有
    無撞到告訴人，告訴人則答稱並無遭被告撞到一節，亦據告
    訴人於原審訊問時證述「被告有下車問我，他有無撞到我，
    那時回答說沒有」等情屬實（詳94年壢交簡字第1218號訊問
    筆錄第5 頁）；而告訴人於警詢、偵訊時均多次指稱：對於
    發生經過沒有印象，是倒在對方自小客車前時才知道與人發
    生車禍，且不知道伊是先碰撞再跌倒，還是先跌倒再碰撞，
    伊不清楚肇事後車輛毀損的狀況，也不清楚雙方撞擊的位置
    ，亦不記得有無感受到被撞擊或碰到之情形等語（詳93年偵
    字第4802號卷第18頁至第18頁背面及原審94壢交簡字第1218
    號訊問筆錄第2 頁），是由告訴人之指述並不能具體證明被
    告確實有撞及其騎乘之機車而致其倒地受傷一事。雖其另於
    偵訊中指稱：「不知道被告是從哪裡撞我，但應該是從後面
    撞我。他車行的方向是我後方」，其亦不能明確指訴被告當
    時如何撞擊、由何方向撞擊其騎乘之機車。綜上，告訴人之
    指訴均尚不足證明被告撞擊其機車或本人以致其受傷犯行。
  (二)由桃園縣政府警察局平鎮分局趕赴現場處理員警所繪製之道
    路交通事故現場圖可知，告訴人之機車倒地造成之刮地痕係
    位於外側車道，而由外側向內側延展，由告訴人供述伊當時
    確係往環中東路方向行駛，足證告訴人之機車係由外側車道
    之外側倒地後刮地，而向內側滑行之事實明確；且警員事後
    拍攝之模擬現場照片（詳93年偵字第4802號偵卷第5至6頁）
    可知：被告駕駛之自小客車當時係行駛於內側車道偏右，其
    右前輪有壓到車道分隔線（白色虛線）之情形，被告並稱伊
    當時確行駛於內側車道而有向右偏，準備於前方路口右轉之
    情事無訛。是由上開機車刮地痕之方向及被告駕駛自小客車
    當時行向可判斷：告訴人之機車開始倒地之地點既於外側車
    道右側，亦即肇事前告訴人之機車即在被告自小客車之右前
    方，被告若以自小客車之右前方保險桿撞擊告訴人之機車之
    左後方致其倒地，其刮地痕延展之方向即機車滑行之方向，
    應係由內側往外側（由左往右），方符物理上作用力之原理
    ，殊非如現場圖所示由外側往內側延展之情形。是足證告訴
    人騎乘之機車倒地應非由被告之自小客車由左後方撞擊所致
    。
  (三)而撞擊後，自小客車停下時，被告供稱係壓到機車之把手位
    置，告訴人則指稱係壓到後方車架上，公訴意旨雖認機車把
    手並無明顯受撞擊之痕跡，惟依現場機車照片所示，該機車
    倒地後已多處受刮傷損壞，右前方及左側外殼並有脫落情形
    ，且把手部分係橡膠材質，縱遭壓住、撞擊，亦不必然會有
    明顯撞擊痕跡；而由告訴人及被告均具體陳述被告自小客車
    確有壓到機車以觀，被告所述即非全然虛構，縱被告辯稱壓
    到或撞到機車之把手部分，無其他證據足資佐證，亦不能僅
    以被告所辯不可採，即反面推論而作為不利被告之認定。且
    依告訴人所稱被告之自小客車確有壓到其機車一事，亦可能
    係被告之車前保險桿鈑金有脫落之原因，亦不足以被告車前
    保險桿鈑金脫落一節，遽認係撞擊告訴人機車後方所致。
  (四)至公訴意旨雖以被告所辯人孔蓋在汽車與機車道分向線上，
    而依常理及物理原理認定被告所辯告訴人為閃人孔蓋而跌倒
    滑行至車道分向線上係屬無稽，而推論被告犯行一節。然依
    93年偵字第4802號卷第25頁所附之現場照片及被告所提供之
    同卷第48頁之照片可知，該事發現場之前方人孔蓋係位於路
    面邊線（白色實線，為道路交通標誌標線號誌設置規則第18
    3 條明定）上，即該處外側車道之右方邊緣，而事發後目睹
    現場之證人吳政晃於原審訊問時證稱：「（法官問：現場附
    近的路況是否有可能因為人孔蓋而讓機車倒地？）這我不敢
    確定，車禍之後，路才整修過，我認為地上是有不平整，但
    是否能讓機車跌倒我就不清楚。93年偵卷第4802號卷第48頁
    的照片是整修道路後的照片。（詳94年壢交簡字第1218號94
    年7月25 日訊問筆錄）」等語可知：被告供稱告訴人由外側
    車道因閃躲當時尚未經整舖道路而略有高突之人孔蓋一節，
    即非無可能，是其此等辯稱並非全不可採，亦不足以反面推
    論其犯行。末者，被告當時雖未待警員到場即將機車及其小
    客車移動致現場遭破壞，其於原審審理時供稱：「我感到很
    抱歉，我當時慌了，告訴人又大叫，後面又堵車，我就趕快
    把路上的散落物撿起來放在機車的行李箱，並把機車移動路
    邊以免阻塞交通。」等語，其所為雖有違道路交通安全規則
    等相關法規所規定之車禍處理原則，然尚不能遽以被告未保
    持現場一節，反面推論被告當時確有撞擊告訴人車輛而有過
    失傷害之犯行。
五、綜上所述，本件告訴人初於肇事時即向被告表示並非遭被告
    撞到一節，其嗣後指訴均未能明確指出被告撞擊情形，且前
    後均有矛盾不一致，實難據以認定被告過失傷害犯行，又由
    現場刮地痕之方向以觀，告訴人機車倒地，當非被告撞擊所
    致，復查無何其他積極事證足以證明被告犯行，依首開二之
    說明，亦不得以其他反面推論或擬制方法作為被告不利認定
    之裁判基礎，本件在客觀上未達於通常一般之人均不致於有
    所懷疑而得確信被告確有公訴人所指犯行之程度，本院無從
    形成被告有罪之確信，依法自應諭知被告無罪之判決。是原
    審依法為被告無罪之判決，核無不合，檢察官上訴意旨略以
    ：證人吳政晃曾證稱路面埋設管線有不平之情形，但不致使
    機車騎士跌倒云云，且該路段是告訴人每日必經之路，對路
    況很熟悉，不至於閃人孔蓋跌倒，又告訴人因突遭追撞，始
    於被告詢問時稱未遭被告追撞，且事後被告破壞現場等語。
    惟查：證人吳政晃之證言是其推測之詞不足採信。告訴人熟
    悉之路段，因路況每日不同之變化，亦非一定不會跌倒，又
    告訴人並無遭被告撞到一節，亦據告訴人於原審訊問時證述
    「被告有下車問我，他有無撞到我，那時回答說沒有」等情
    屬實，已如前述，自不能諉稱事發突然而有誤答情事，至於
    移開現場亦不能即認定有過失。且本院認定被告無過失之理
    由已如前述。是檢察官之上訴核無理由，應予以駁回。
據上論斷，應依刑事訴訟法第368條，判決如主文。
本案經檢察官劉斐玲到庭執行職務。
中    華    民    國    95    年    2    月  23     日
                      交通法庭審判長法  官 張連財
                                    法  官 林明俊
                                    法  官 楊照男
以上正本證明與原本無異。
不得上訴。
                                    書記官 陳秋雄
中    華    民    國    95    年    2    月  23     日


司法院資訊處製作；財團法人民間司法改革基金會備份。
